【裁判字號】    98,易,833
【裁判日期】    980827
【裁判案由】    毒品危害防制條例
【裁判全文】
臺灣臺北地方法院刑事判決               98年度易字第833號
公  訴  人  臺灣臺北地方法院檢察署檢察官
被      告  戊○○
上列被告因違反毒品危害防制條例案件，經檢察官提起公訴（98
年度毒偵字第160 號），本院判決如下：
    主  文
戊○○施用第二級毒品，累犯，處有期徒刑陸月，如易科罰金，
以新臺幣壹仟元折算壹日。扣案之第二級毒品甲基安非他命壹包
【實秤淨重零點壹壹伍零公克，驗餘淨重零點壹壹肆柒公克，含
其包裝袋（及標籤）壹個】沒收銷燬之。
    事  實
一、戊○○前（一）於民國87年7 月間因施用毒品案件，經本院
    以87年度毒聲字第481 號裁定送勒戒處所，施以觀察、勒戒
    後，認無繼續施用毒品之傾向，於87年10月15日釋放出所，
    並經臺灣臺北地方法院檢察署（下稱臺北地檢署）檢察官以
    87年度偵字第12908 號為不起訴處分確定；（二）於88年6
    月間因施用毒品案件，經本院以88年度毒聲字第1345號裁定
    送觀察、勒戒後，認有繼續施用毒品之傾向，經本院以88年
    度毒聲字第1744號裁定令入戒治處所，施以強制戒治1 年確
    定，嗣經本院以89年度毒聲字第511 號裁定停止戒治，所餘
    戒治期間付保護管束而於89年3 月30日釋放出所，於89年6
    月30日強制戒治期滿，並經本院以89年度北簡字第393 號判
    決判處有期徒刑4 月確定，於90年4 月23日入監，而與其另
    案所犯詐欺案判處之拘役40日接續執行至90年10月1 日；復
    於90年9 月間因持有毒品案件，經本院以90年度易字第568
    號判決判處有期徒刑4 月確定，嗣經本院於91年4 月4 日以
    91年度聲字第458 號裁定，就其所犯上開施用毒品、持有毒
    品二罪所判處之徒刑，定應執行刑為有期徒刑7 月確定，於
    91年7 月12日入監，於91年10月4 日執行完畢（於本案均不
    構成累犯）；（三）於94年間因竊盜案件，經臺灣板橋地方
    法院於94年7 月21日以94年度簡上字第268 號判決判處有期
    徒刑5 月確定，並與其另於94年4 月間起至同年9 月間止所
    犯施用毒品案件，經本院以94年度簡上字第158 號判決判處
    之有期徒刑1 年接續執行，於96年4 月30日因縮短刑期執行
    完畢；復於96年2 月間因詐欺案件，經本院以95年度易字第
    2701號判決判處有期徒刑6 月，並經臺灣高等法院以96年度
    上易字第719 號判決駁回其上訴確定，復經該院以96年度聲
    減字第4320號裁定，就其所犯上開施用毒品、詐欺二罪各判
    處之有期徒刑1 年、6 月，各減為有期徒刑6 月、3 月，並
    定應執行刑為有期徒刑8 月確定，於96年11月21日易科罰金
    執行完畢；（四）於97年5 月間因竊盜案件，經本院以97年
    度簡字第2008號判決判處有期徒刑6 月確定，於98年3 月7
    日縮刑期滿執行完畢。
二、詎戊○○猶不知悔改，明知甲基安非他命係毒品危害防制條
    例所列之第二級毒品，不得非法持有、施用，竟仍基於施用
    第二級毒品甲基安非他命之犯意，於97年8 月4 日晚上8 時
    許，在其位於臺北市○○區○○街31巷4 弄2 號之住處內，
    以玻璃球吸食器（未經扣案）盛裝甲基安非他命，再點火燒
    烤而吸食煙霧之方式，非法施用第二級毒品甲基安非他命1
    次。嗣為警於同年8 月5 日晚上6 時50分許，在臺北市○○
    區○○街104 號前查獲其持有之第二級毒品甲基安非他命1
    包（呈白色透明結晶狀，含包裝袋及標籤之實秤毛重0.38公
    克，實秤淨重0.1150公克，經取樣0.0003公克鑑驗，驗餘淨
    重0.1147公克），並經其同意而採集其尿液送驗，呈甲基安
    非他命陽性反應，始查悉上情。
三、案經臺北縣政府警察局海山分局報告臺灣臺北地方法院檢察
    署檢察官偵查起訴。
    理  由
一、按被告以外之人於審判外之言詞或書面陳述，除法律有規定
    者外，不得作為證據，刑事訴訟法第159 條第1 項固有明文
    ；惟被告以外之人於審判外之陳述，雖不符同法第159 條之
    1 至之4 規定，而經當事人於審判程序同意作為證據，法院
    審酌該言詞陳述或書面陳述作成時之情況，認為適當者，亦
    得為證據。又當事人、代理人或辯護人於法院調查證據時，
    知有第159 條第1 項不得為證據之情形，而未於言詞辯論終
    結前聲明異議者，視為有前項之同意，同法第159 條之5 亦
    定有明文。本件公訴人及被告戊○○於本院審理程序中，對
    於具傳聞性質之本件相關證據資料，均表示就證據能力沒有
    意見，且迄本件言詞辯論終結前均未聲明異議。本院審酌上
    開證據資料作成時之情況，核無違法取證之情形或有其他瑕
    疵，認為以之作為本件證據為適當，是上開證據資料均有證
    據能力，均得作為本件認定事實之證據。合先敘明。
二、前揭犯罪事實，業據被告於本院審理時坦承不諱（見本院卷
    第34至35頁），核與證人即台北縣政府警察局海山分局所屬
    本件承辦警員乙○○、甲○○、丁○○、丙○○於本件98年
    8 月13日審理期日之證述相符（見本院卷第96至103 頁）。
    且被告於前揭時、地為警查獲後，經其同意而採集其尿液送
    請台灣檢驗科技股份有限公司（起訴書誤載為「台灣尖端先
    進生技醫藥股份有限公司」）以「酵素免疫分析法（EIA）
    」為初步檢驗，再以「氣相層析/ 質譜儀法（GC/MS） 」進
    行確認檢驗結果，呈甲基安非他命陽性反應（尿液檢體編號
    ：第B0000000號、報告編號：第CH/2008/20400 號、濃度：
    56899ng/ml），此有該公司於97年9 月1 日出具之濫用藥物
    檢驗報告、臺北縣政府警察局海山分局毒品案件尿液檢體編
    號及姓名對照表各1 件在卷可稽（見臺北地檢署97年度毒偵
    字第2704號卷第24頁、第66頁）。而被告為警於前揭時、地
    查獲時，當場查扣之前揭白色透明結晶物1 包，經送請交通
    部民用航空局航空醫務中心以氣相層析質譜儀（GC/MS） 法
    檢驗結果，檢出含甲基安非他命成份，亦有該中心97年9 月
    18日航藥鑑字第0974785 號毒品鑑定書在卷可稽（見上開偵
    查卷第63頁），自堪採信。又按甲基安非他命經施用進入人
    體後，經人體代謝作用，約70 %之施用劑量於24小時內自尿
    液中排出，其最長檢出時間為96小時（行政院衛生署管制藥
    品管理局93年7 月22日管檢字第0930006615號函參照，見本
    院卷第121 至123 頁）；而以台灣檢驗科技股份有限公司所
    採前揭氣相層析質譜儀分析法所作藥物及其代謝產物之定性
    及定量分析，應可剔除「偽陽性反應」之可能，此為毒品檢
    驗學之常規，並有行政院衛生署管制藥品管理局92年6 月20
    日管檢字第0920004713號函在卷（見本院卷第124 至125 頁
    ），可資參照。是上開檢驗結果自屬無疑，足以補強被告上
    開自白之可信性，並與被告之自白相互印證，而足認被告前
    揭任意性自白與事實相符，其於前揭時、地，基於施用第二
    級毒品之犯意，施用第二級毒品甲基安非他命1 次之犯行，
    自堪認定。
三、次按毒品危害防制條例係於92年7 月9 日修正公布，自93年
    1 月9 日起施行。修正後已刪除二犯及三犯之規定，一改修
    法前繁雜之處遇程序，僅將施用毒品者簡化區分為初犯、再
    犯，並認施用毒品者係屬病患性犯人，以觀察、勒戒戒除其
    身癮，並以強制戒治去除其心癮。經觀察、勒戒或強制戒治
    執行完畢釋放後，若係5 年後再犯該條例第10條施用毒品罪
    者，與同條例第20條第1 項、第2 項關於「初犯」之處理方
    式相同，檢察官應先聲請法院裁定令被告入勒戒處所觀察、
    勒戒，並視有無繼續施用毒品傾向，決定應予釋放、為不起
    訴之處分，或應聲請法院裁定令入勒戒處所強制戒治；若係
    5 年內再犯同條例第10條之施用毒品罪者，依同條例第23條
    第2 項規定，檢察官應依法追訴。此觀諸該條例第20條第3
    項之修正理由：「觀察、勒戒或強制戒治5 年後再犯者，顯
    見前所實施之觀察、勒戒或強制戒治已足以遮斷其施用毒品
    之癮，為期自新及協助其戒除毒癮，對此5 年後再犯者，爰
    明定仍適用初犯之規定，先經觀察、勒戒、強制戒治之程序
    。」，及同條例第23條第2 項之修正理由：「為配合簡化施
    用毒品犯之刑事處遇程序，並鑑於經觀察、勒戒或強制戒治
    執行完畢釋放後5 年內再犯者，其再犯率甚高，原據以實施
    之觀察、勒戒及強制戒治既已無法收其實效，自應施以刑事
    處遇。」即明。是於毒品危害防制條例修正後，就施用毒品
    者，祇於「初犯」及「5 年後再犯」二種情形，有其追訴條
    件之限制，即須於初犯經觀察、勒戒或強制戒治釋放後，5
    年內均無施用毒品之行為，始能認其前所實施之觀察、勒戒
    或強制戒治已足遮斷毒癮，而得於5 年後再犯時，再予適用
    初犯之規定，重行觀察、勒戒等程序。倘5 年內已經再犯，
    被依法追訴處罰，縱其第3 次（或第3 次以上）施用毒品之
    時間在初犯釋放5 年以後，即與「5 年後再犯」之情形有別
    ，且因已於「5 年內再犯」，顯見其再犯率甚高，原實施觀
    察、勒戒或強制戒治，已無法收其實效，而無5 年戒斷期之
    存在，自無再經觀察、勒戒及強制戒治之必要，應由檢察官
    逕行起訴，始符新法修正之本旨（最高法院95年度臺非字第
    59號、第65號判決意旨參照）。查被告前於87年7 月間因施
    用毒品案件，經本院以87年度毒聲字第481 號裁定送勒戒處
    所，施以觀察、勒戒後，認無繼續施用毒品之傾向，於87年
    10月15日釋放出所，並經臺北地檢署檢察官以87年度偵字第
    12908 號為不起訴處分確定，復於88年6 月間因施用毒品案
    件，經本院以88年度毒聲字第1345號裁定送觀察、勒戒後，
    認有繼續施用毒品之傾向，經本院以88年度毒聲字第1744號
    裁定令入戒治處所，施以強制戒治1 年確定，嗣經本院以89
    年度毒聲字第511 號裁定停止戒治，所餘戒治期間付保護管
    束而於89年3 月30日釋放出所，於89年6 月30日強制戒治期
    滿；復於上開戒治期滿5 年內之94年4 月間，再因施用毒品
    案件，經本院以94年度簡上字第158 號判決判處有期徒刑1
    年確定，於96年11月21日易科罰金執行完畢等情，此有本院
    90年度易字第568 號刑事判決、94年度簡上字第158 號刑事
    判決、臺灣高等法院被告前案紀錄表等在卷（見本院卷第4
    至19頁、第110 至112 頁、第115 至118 頁）可稽。被告既
    於受前揭強制戒治期滿後5 年內之94年4 月間，再因施用毒
    品案件，經本院以94年度簡上字第158 號判決判處有期徒刑
    1 年確定，又於前揭時、地，再犯本件施用第二級毒品之犯
    行，依上開說明，自與毒品危害防制條例第20條第3 項之規
    定僅得適用於「5 年後再犯」之情形不合，則本件公訴人逕
    行起訴，並無不合。從而，被告本件施用第二級毒品之犯行
    ，應依毒品危害防制條例第23條第2 項之規定，依同條例第
    10條第2 項之規定論罪科刑。
四、按甲基安非他命係屬毒品危害防制條例第2 條第2 項第2 款
    規定之第二級毒品。是核被告所為，係犯毒品危害防制條例
    第10條第2 項之施用第二級毒品罪。被告於施用前後持有該
    第二級毒品之低度行為，為其施用之高度行為所吸收，不另
    論罪。被告有如前揭事實欄一（三）所示之前科，於96年11
    月21日易科罰金執行完畢，復有如前揭事實欄一（四）所示
    之前科，甫於98年3 月7 日縮刑期滿執行完畢，此有本院94
    年度簡上字第158 號刑事判決、97年度簡字第2008號刑事判
    決、臺灣高等法院96年度聲減字第4320號刑事裁定、臺灣高
    等法院被告前案紀錄表等在卷可參（見本院卷第4 至19頁、
    第115 至120 頁），其於受前揭有期徒刑執行完畢後，5 年
    以內故意再犯本件有期徒刑以上之罪，應依刑法第47條第1
    項規定，論以累犯，加重其刑。爰審酌被告有如事實欄所載
    之持有、施用毒品、竊盜、詐欺等案件之前科，分別經法院
    裁定送觀察、勒戒、強制戒治或判處罪刑確定，並均經執行
    完畢，又於前揭時、地，再犯本件施用第二級毒品之犯行，
    顯見其未因前案觀察、勒戒及強制戒治，或科刑及刑罰之執
    行而有所警惕，並未杜絕毒癮，自制力不堅，殊無足取，並
    考量其於本院審理時，原矢口否認犯罪，辯稱係警員栽贓，
    嗣經本院傳訊台北縣政府警察局海山分局承辦本案之警員乙
    ○○、甲○○、丁○○、丙○○等證人到庭作證，分別結證
    上情後，被告始不得不坦承本案犯行，難認其犯後態度良好
    ，暨施用毒品僅係戕害本身之身心健康，並未對他人直接造
    成危害，及其素行、知識程度（私立高職補校夜間部肄業）
    、生活經驗（平日以打零工維生）等一切情狀，認檢察官求
    處被告有期徒刑1 年6 月，尚屬過重，而酌情量處如主文所
    示之刑，並諭知易科罰金之折算標準，以示懲儆。扣案之第
    二級毒品甲基安非他命1 包（含包裝袋及標籤之實秤毛重0.
    38公克，淨重0.1150公克，經取樣0.0003公克鑑驗用罄，驗
    餘淨重0.1147公克，見上開偵查卷第63頁）係屬查獲之第二
    級毒品，不問屬於被告與否，均應依毒品危害防制條例第18
    條第1 項前段規定，宣告沒收銷燬之；扣案之上開甲基安非
    他命包裝袋（含標籤）1 個，因與該甲基安非他命毒品無法
    分離，爰併予宣告沒收銷燬。至於上開因鑑驗用馨之海洛因
    0.0003公克，既已因鑑驗用馨而不存在，自無庸諭知沒收銷
    燬，併此敘明。
據上論斷，應依刑事訴訟法第284 條之1 、第299 條第1 項前段
，毒品危害防制條例第10條第2 項、第18條第1 項前段，刑法第
11條前段、第47條第1 項、第41條第1 項前段，判決如主文。
本案經檢察官黃士元到庭執行職務
中    華    民    國    98    年    8     月    27    日
                  刑事第二庭  法  官  陳勇松
以上正本證明與原本無異。
如不服本判決應於收受送達後10日內向本院提出上訴書狀，並應
敘述具體理由；其未敘述上訴理由者，應於上訴期間屆滿後20日
內向本院補提理由書（均須按他造當事人之人數附繕）；「切勿
逕送上級法院」。
                              書記官  鄭巧青
中    華    民    國    98    年    8     月    27    日
附錄本案論罪科刑法條全文：
毒品危害防制條例第10條
施用第一級毒品者，處 6 月以上 5 年以下有期徒刑。
施用第二級毒品者，處 3 年以下有期徒刑。


司法院資訊處製作；財團法人民間司法改革基金會備份。
